【裁判字號】    89,易,1029
【裁判日期】    900131
【裁判案由】    電子遊戲場業管理條例等
【裁判全文】
臺灣雲林地方法院刑事判決                        八十九年度易字第一二九號
    公  訴  人  臺灣雲林地方法院檢察署檢察官
    被      告  甲○○
右列被告因違反電子遊戲場業管理條例等案件，經檢察官提起公訴（八十九年度偵字
第一三五○、一五三八號），本院判決如左：
    主  文
甲○○連續違反未依電子遊戲場業管理條例規定辦理營利事業登記，不得經營電子遊
戲場業之規定，處有期徒刑肆月，如易科罰金，以參佰元折算壹日。又連續違反女工
不得於午後十時至翌晨六時之時間內工作之規定，處拘役肆拾日，如易科罰金，以參
佰元折算壹日。
    事  實
一、甲○○係位在雲林縣斗南鎮○○路一五二號「賓士達電子遊藝場」之負責人，其
    並無電子遊戲場業許可執照，依法不得無照經營電子遊戲場業。詎甲○○於電子
    遊戲場業管理條例公布施行後，竟未依該條例之規定辦理營利事業登記，並基於
    概括之犯意，先自民國八十九年二月五日起至同年三月二十三日下午三時許止，
    在雲林縣斗南鎮○○路一五二號所經營之「賓士達電子遊藝場」內，擺設「超八
    水果台」十八台、「七ＰＫ」十台、「沙漠風暴、皇冠列車」三台等電動機具共
    三十一台，供不特定人把玩，以早、中、晚三班制二十四小時營業；又甲○○自
    八十九年元月二十四日起，陸續以新臺幣（下同）約一萬八千元之薪資，僱用女
    工黃憶臻、蔡允榕、楊秀蘭、林美枝及陳美淑等人在該電子遊藝場擔任中班（下
    午四時至晚上十二時）、晚班（晚上十二時至早上八時）開分員，違反女工不得
    於午後十時至翌晨六時之開分員工作之規定。嗣於八十九年三月二十三日下午三
    時許，由檢察官率警前往該電子遊藝場查緝賭博時，查獲游翔程、陸心羽及黃仁
    村正在把玩上開機台，並扣得上開電動機具三十一台、現金十八萬九千六百元、
    高科技資訊卡一百三十五張、錄影帶二捲、遙控器一個、鑰匙二十五支、公司員
    工打卡表二十二張、監視器螢幕二台、錄影機二台、切換機二台、現場監視錄影
    帶十捲、開分卡二張、隔班卷贈送登記表二張、會員聯絡簿二本、帳開一本、會
    員名冊一本、幹部交接簿一本及業務紀錄簿一本等物。嗣甲○○未依電子遊戲場
    業管理條例之規定辦妥營利事業登記，復於同年四月七日起，在同上址再行擺設
    「皇冠列車」、「七ＰＫ」、「超八」等三十一台電動機具，再次無照經營電子
    遊戲場業，並僱用女工在該電子遊藝場擔任午後十時至翌晨六時之開分員工作。
    嗣於八十九年四月八日上午十一時四十分許，適有姚金豆、陳家芳、游翔程、黃
    進得及張添貴在該處把玩上開電動機具時，由檢察官率警前往當場查獲，並扣得
    上開電動機具三十一台、現金九千元、開分交接表二張、會員編排順序表一張、
    帳冊一本、打卡表十二張、資訊卡三百三十九張、錄放影機二台、電視機二台及
    畫面切割機二台等物。
二、案經雲林縣警察局斗南分局報請臺灣雲林地方法院檢察署檢察官偵查起訴。
    理  由
一、右揭事實，業據被告甲○○於偵查中及本院審理時坦承不諱，核與證人黃憶臻、
    王俊鴻、王博世、王麗雅、沈研岑、簡秀安、游翔程、陸心羽、黃仁村、姚金豆
    、陳家芳、黃進得及張添貴等人證述之情節大致相符。又查娛樂業已自八十七年
    十一月三十一日起適用勞動基準法，而女工不得於午後十時至翌晨六時之時間內
工作，勞動基準法第四十九條第一項亦定有明文。本件被告甲○○陸續僱用女工
    黃憶臻、蔡允榕、楊秀蘭、林美枝及陳美淑等人，擔任中班（下午四時至晚上十
    二時）或晚班（晚上十二時至早上八時）工作，為被告所自承，復有員工打卡表
    扣案可佐，而參酌證人黃憶臻於本院審理時，到庭證稱該電子遊藝場並無工會組
    織，亦未提供女工完善之安全衛生設施，復未有交通工具接送女工等情，自已違
    反勞動基準法第四十九條第一項規定。足認被告上開自白與事實相符而可採信。
    此外，復有事實欄所載之扣案物可資佐證。本件事證明確，被告犯行洵堪認定。
二、核被告甲○○所為，係違反電子遊戲場業管理條例第十五條之未依規定辦理營利
    事業登記者，不得經營電子遊戲場業規定，應依同條例第二十二條之規定處罰，
    及違反勞動基準法第四十九條第一項前段之女工不得於午後十時至翌晨六時之時
    間內工作規定，應依同法第七十七條之規定處罰。被告先後二次違反上揭電子遊
    戲場業管理條例及勞動基準法之規定，各所犯構成要件相同，顯均係基於概括犯
    意反覆所為，均為連續犯，各應依刑法第五十六條之規定論以一罪，並加重其刑
    。被告所犯上開二罪，犯意各別，罪名不同，應分論併罰之。爰審酌被告前無犯
    罪紀錄，素行尚良好，惟其於電子遊戲場業管理條例公布施行生效後，未辦理電
    子遊戲場業之營利事業登記，即於「賓士達電子遊藝場」擺設電子遊戲機經營，
    無視主管機關對電子遊戲場業之行政管理，且為警查獲一次，並扣回電子遊戲機
    後，竟又另行擺設電子遊戲機，依然無照經營，違規情節不輕，及被告所擺設之
    電子遊戲機數量不小，及其雇用女工於夜間工作，並未提供完善之安全衛生設施
    ，不符法令保護女工之政策，及所雇用之女工，係經其個人之同意，並無強迫之
    情，所生危害尚輕，暨其犯後坦認犯行，態度良好等一切情狀，分別量處如主文
    所示之刑，以資懲儆。末按刑法第四十一條：「犯最重本刑為三年以下有期徒刑
    以下之刑之罪，而受六月以下有期徒刑或拘役之宣告，因身體、教育、職業或家
    庭關係，執行顯有困難者，得以一元以上三元以下折算一日，易科罰金」，已於
    九十年一月十日經總統公布修正為第四十一條第一項前段：「犯最重本刑為五年
    以下有期徒刑以下之刑之罪，而受六月以下有期徒刑或拘役之宣告，因身體、教
    育、職業或家庭關係或其他正當事由，執行顯有困難者，得以一元以上三元以下
    折算一日，易科罰金」，於同年月十二日生效。本件被告所犯上開二罪日期均在
    前述法律修正前，犯罪後法律已有變更，自均應適用新法即修正後之刑法第四十
    一條第一項前段規定諭知易科罰金之折算標準。
三、至公訴意旨雖認為：依電子遊戲場業管理條例第三條、第四條之規定，該條例立
    法旨趣即明確表明「電子遊戲機」是違反未依規定辦理營利事業登記者，不得經
    營電子遊戲場業之犯罪構成要件事實之絕對、必要、不可或缺之要素工具，所以
    扣案之電子遊戲機係屬犯罪所用之物。惟綜觀電子遊戲場業管理條例之規定，均
    顯示經營供人把玩電子遊戲機之事業係法所允許，而為妥適管理上開營利事業，
    所以特別在該條例第十五條規定經營者必須辦理營利事業登記，亦即該規定只是
    在補充同條例第十一條第一項、第十三條之規定，特別敘明經營電子遊戲場業須
    辦理營利事業登記後而得為之，從而該條例第二十二條所要處罰者，是行為人怠
    於辦理營利事業登記，而使主管機關在管理上發生困難之不作為，立法者所要處
    罰之惡性，亦即在此不作為之犯意，是扣案之電子遊戲機具及事實欄所載其他之
    扣案物顯非被告不辦理營利事業登記之犯罪之工具，自均無從為沒收之諭知，併
    此敘明。
據上論斷，應依刑事訴訟法第二百九十九條第一項前段，電子遊戲場業管理條例第二
十二條、第十五條，勞動基準法第七十七條、第四十九條第一項前段，刑法第二條第
一項前段、第十一條前段、第五十六條、修正後第四十一條第一項前段，罰金罰鍰提
高標準條例第二條，判決如主文。
本案經檢察官徐維獄到庭執行職務。
中      華      民      國      九十      年     一     月     卅一     日
                                        臺灣雲林地方法院刑事第一庭
                                            法  官
附錄本案論罪科刑法條全文：
電子遊戲場業管理條例：
第十五條
未依本條例規定辦理營利事業登記者，不得經營電子遊戲場業。
第二十二條
違反第十五條規定者，處行為人一年以下有期徒刑、拘役或科或併科新臺幣五十萬元
以上二百五十萬元以下罰金。
勞動基準法：
第四十九條第一項前段
女工不得於午後十時至翌晨六時之時間內工作。
第七十七條
違反第四十二條、第四十四條第三項、第四十五條、第四十七條、第四十八條、第四
十九條或第六十四條第一項規定者，處六月以下有期徒刑、拘役或科或併科二萬元以
下罰金。


司法院資訊處製作；財團法人民間司法改革基金會備份。
